【裁判字號】    91,訴,3008
【裁判日期】    920321
【裁判案由】    洗錢防制法等
【裁判全文】
臺灣臺中地方法院刑事判決                        九十一年度訴字第三八號
    公  訴  人  臺灣臺中地方法院檢察署檢察官
    被      告  甲○○
右列被告因幫助詐欺案件，經檢察官提起公訴（九十一年度偵字第七九六五號），本
院判決如左：
    主  文
甲○○幫助意圖為自己不法之所有，以詐術使人將本人之物交付，處有期徒刑肆月，
如易科罰金，以參佰元折算壹日。
    事  實
一、甲○○於民國九十年十二月間某日，經自稱「倪祖望」（真實姓名年籍不詳）之
    男子介紹，得知某姓名年籍均不詳之成年男子，以高價收購他人之金融機構帳戶
    之存摺。其可預見一般人以高價購買他人金融帳戶使用常與財產犯罪密切相關，
    且取得他人存摺之目的在於收取贓款及掩飾犯行不易遭人追查，又對於提供帳戶
    雖無引發他人萌生犯罪之確信，但仍以縱若有人持以犯罪亦無違反其本意之幫助
    犯意，於九十一年一月三日，至台北市郵政總局開立局號００００００之一、帳
    號三三九六二０之六號之存款帳戶，並以新台幣（下同）七千元之代價將其所有
    之上開存摺經由「倪祖望」販售予上開某姓名年籍均不詳之成年男子，即將其上
    開郵局帳戶之存摺及印鑑等，提供予該不詳姓名年籍之成年男子使用，而基於幫
    助該人之不確定故意，任由他人藉以遂行犯罪。嗣該姓名年籍不詳之成年男子果
    意圖為自己不法之所有，以「宏昌科技集團有限公司」名義製作不實之兌獎卡，
    於九十一年一月十七日郵寄至台中市○○路二一八號乙○○家中，向乙○○謊稱
    其中獎一百二十萬元，需先繳納稅金、律師認證費、會員費為由，致使乙○○陷
    於錯誤，而於同日依其指示以提款卡轉帳方式先後匯款七萬元及十萬元至甲○○
    上開郵局帳戶（另陸續匯款九十一萬元至吳英華之帳戶內，吳英華由檢察官另行
    通緝中），惟乙○○於匯款後一直未見通知領獎，始知受騙，經報警處理後，循
    線查知上情。
二、案經台中市警察局士林分局報請臺灣臺中地方法院檢察署檢察官偵查起訴審理。
    理  由
一、訊據被告甲○○固坦承以七千元之代價，將上開郵局帳戶，透過自稱「倪祖望」
    之人出售予某姓名年籍不詳之成年男子使用之事實，惟矢口否認有何幫助詐欺之
    犯行，辯稱：當時因為缺錢，才出售帳戶，伊不知會被用來詐騙他人財物云云。
    惟查：
（一）本件被害人如何遭詐騙而匯款至被告甲○○所開立之上開郵局帳戶等情，業據
      被害人乙○○於警訊及偵查時指述甚詳，並有兌獎卡、自動櫃員機交易明細（
      九十一年一月十七日跨行轉帳，金額為七萬元及十萬元）影本二紙、被告上開
      郵局帳號之客戶基本資料及被告於上開郵局所立存簿儲金帳戶提存詳情表影本
      等件附卷可稽，足見被害人乙○○確有遭受詐騙之事實，而被告所提供之上開
      郵局帳戶已為該不詳姓名年籍之成年男子作為掩飾其實施詐欺犯行所得之款項
      甚明。
（二）按刑法上之故意，非僅指直接故意，尚包含間接故意（未必故意），所謂間接
      故意係指行為人對於構成犯罪事實，預見其發生而其發生並不違反其本意者而
      言，刑法第十三條第二項定有明文。且幫助犯之成立以行為人主觀上認識被幫
      助者正欲從事犯罪或係正在從事犯罪，且該犯罪有既遂之可能，而其行為足以
      幫助他人實現構成要件者，即具有幫助故意，並不以行為人確知被幫助者係犯
      何罪名為必要。至於行為人在正犯實施犯罪前為幫助行為者，則構成事前幫助
      犯。按一般人，對自己之金融機構帳戶所用之個人身分證、存摺、印章、提款
      卡等，均予妥善保管，其帳號且保密到家，惟恐被他人得知後，有被冒領或因
      其他不當使用致波及自己之虞。查被告已有三十六歲，於法庭內能自由陳述，
      互動、溝通均無異常現象，顯見其心智成熟，且具有相當程度之社會閱歷，對
      於上開常情當有所體認。又至金融單位開戶並不須信用良好始得為之（此與辦
      理甲存支票帳戶不同），任何人只需準備低額之開戶金（通常為一百元至五百
      元不等），即可任意開戶，一般人若有需要，大可自行開戶使用，然竟有人願
      以高達七千元之代價向被告收購郵局存款帳戶，被告竟然不疑有他，實與常情
      有違。而近年來使用他人存摺作為行騙工具之犯罪類型層出不窮，廣經媒體披
      載，被告為一心智成熟之人，對此當知之甚詳，竟仍願將存摺、印鑑等物售予
      該不詳姓名年籍之成年男子作為取得詐欺財物之出入帳戶，可見被告有幫助（
      容認）他人利用其帳戶實施詐欺取財罪之不確定故意，應無疑義，被告事後空
      言否認幫助本件詐欺取財犯行，要屬卸責之詞，無可採信。本件事證明確，被
      告犯行可堪認定。
二、查本件不詳姓名年籍之成年男子基於意圖為自己不法所有之犯意，以「宏昌科技
    集團有限公司」名義製作不實之兌獎卡，於九十一年一月十七日郵寄至被害人乙
    ○○家中，向乙○○謊稱其中獎一百二十萬元，需先繳納稅金、律師認證費、會
    員費為由，致使乙○○陷於錯誤，而於同日依其指示以提款卡轉帳方式先後匯款
    七萬元及十萬元至甲○○上開郵局帳戶，隨後將帳戶內之款項提領一空，核其所
    為係犯刑法第三百三十九條第一項詐欺取財罪。而被告甲○○提供帳戶經由「倪
    祖望」轉供該不詳姓名年籍之成年男子詐取財物，顯係基於幫助他人詐欺取財之
    犯意，且所為提供郵局帳戶予他人之行為，係屬刑法詐欺取財罪構成要件以外之
    行為，其既以幫助他人犯罪之意思而參與犯罪構成要件以外之行為，核其所為，
    係犯刑法第三十條第一項、第三百三十九條第一項之幫助詐欺取財罪。被告幫助
    他人犯詐欺取財罪，為從犯，爰依刑法第三十條第二項減輕其刑。公訴意旨雖以
    被告上開所為，係犯刑法第三百四十條之常業詐欺罪之幫助犯，然觀諸本件之卷
    證資料，僅足以說明該不詳姓名年籍成年男子有對被害人乙○○為詐欺取財之行
    為，尚難謂該人有以該次詐欺取財行為所得而賴以維生之意，甚至尚有其他行為
    等足認其所為係常業詐欺罪者，自無從以被告所為係幫助常業詐欺罪，且就被告
    是否為常業犯一事，亦須就被告前開幫助行為是否基於常業犯意所為而論，觀諸
    被告僅有該收取七千元代價，而提供前揭郵局帳戶之行為，亦難認有何常業之犯
    意或行為，公訴意旨此部分所述尚有未洽，惟其起訴之基本事實同一，應予變更
    起訴法條；公訴意旨另以：被告上開行為，另犯洗錢防制法第九條第一項之隱匿
    他人犯罪所得罪。惟查，洗錢防制法第二條規定：「本法所稱洗錢，係指下列行
    為：一、掩飾或隱匿因自己或他人重大犯罪所得財物或財產上利益；二、收受、
    搬運、寄藏、故買或牙保他人因重大犯罪所得財物或財產上利益。」而所謂重大
    犯罪，係指同法第三條所列十一款之罪名。查刑法第三百三十九條第一項之詐欺
    取財罪，並非該法第三條所列十一款罪名之一，本件顯然非屬該條所謂之重大犯
    罪，則被告縱有掩飾或隱匿他人犯罪所得財物之行為，惟亦不該當洗錢防制法第
    九條第一項之洗錢罪，此部分本應為無罪之諭知，惟因公訴意旨認此部分與被告
    上開起訴並經判決有罪部分有牽連犯（應係想像競合犯）之裁判上一罪之關係，
    爰不另為無罪之諭知，附此敘明。爰審酌被告因一時起貪念致犯此罪行，擾亂金
    融交易秩序及阻礙國家偵查追緝之行使，及其犯罪目的、手段，及犯罪後仍飾詞
    狡辯之態度等一切情狀，量處如主文所示之刑，並諭知易科罰金之折算標準。
據上論斷，應依刑事訴訟法第二百九十九條第一項前段、第三百條，刑法第三十條第
一項前段、第三百三十九條第一項、第三十條第二項、第四十一條第一項前段，罰金
罰鍰提高標準條例第一條前段、第二條，判決如主文。
本案經檢察官李翠玲到庭執行職務。
中      華      民      國      九十二    年     三     月    二十一    日
                                臺灣臺中地方法院刑事第七庭
                                    法  官  曾  佩  琦
右正本證明與原本無異。
如不服本判決，應於判決送達後十日內向本院提出上訴狀，上訴於臺灣高等法院臺中
分院( 須附繕本 )。
                                    書記官
中      華      民      國      九十二    年     三     月    二十四    日
附錄本判決論罪科刑之法條：
刑法第三百三十九條第一項：
意圖為自己或第三人不法之所有，以詐術使人將本人或第三人之物交付者，處五年以
下有期徒刑、拘役或科或併科一千元以下罰金。


司法院資訊處製作；財團法人民間司法改革基金會備份。
